---
title: "Rapport suite à un nouveau chargement de la base fusion"
author: "olivier-Helene"
date: "22 janvier 2020"
output: 
    bookdown::html_document2:
        theme: readable
        toc: true
        toc_float: true
        number_sections: true
        fig_caption: yes
        code_folding: hide
---


```{r setup, include = FALSE}
library(tidyr)
library(dplyr) # manip données
library(ggplot2) #  graphiques
library(plotly) # graphiques un peu interactif
library(sf)
```


# Chargement des données

Ici faut-il prendre en compte un T0new + 1 et un T0new ?

```{r}
source("conception_t0relation.R")
```

# Niveau global

## Modalité des relations

On obtient `r nrow(T0relation)` factoides avec une `relation`. Le tableau \@ref(tab:modalite) donne les frequences par type de liens (`modaNiv1`). Les relations peuvent être hiérarchiques ou horizontales, dans les cas hiérarchique, elles peuvent être ascendantes et descendantes. Elles peuvent ensuite être ascendantes/descendantes vers une école ou vers un autre type d'implantations. 

(ref:modalite-caption) Distribution des fréquences par type de liens

```{r, modalite}
knitr::kable(t(table(T0relation$modaNiv1)),
             caption = "(ref:modalite-caption)")
```


## Stats sur degré globale et par type

NB : pour le moment on est pas en cumulé

Comme les hiérarchies ascendantes sont le miroir des descendantes (idem pour les écoles) nous proposons de nous restreindre qu'aux relations `hiérarchique descendante`, `Relation horizontale` et `hiérarchique desc. Ecole`. 

```{r}

```

