---
title: "Rapport suite à un nouveau chargement de la base fusion"
author: "olivier-Helene"
date: "22 janvier 2020"
output: 
    bookdown::html_document2:
        theme: readable
        toc: true
        toc_float: true
        number_sections: true
        fig_caption: yes
        code_folding: hide
---


```{r setup, include = FALSE}
library(tidyr)
library(dplyr) # manip données
library(ggplot2) #  graphiques
library(plotly) # graphiques un peu interactif
library(sf)
library(igraph)
```


# Chargement des données

Faut-il prendre en compte un T0new + 1 et un T0new ? 

Plutôt que de reprendre le script de production de `conception_t0relation.R`, je suis parti d'un import spécifique. La première raison est de vouloir garder les doublons idimplantations --- fklinked_implantations car ici il est prévu de poduire les statistiques decriptives sur un pas de temps de 100 ans permettant vraisemblablement d'éviter les doublons. La seconde raison est de travailler avec une colonne geometry uniquement au besoin pour alléger les calculs et éviter l'utilisation de méthodes pour ces objets pas toutes optimisées. Enfin, il y a des relations dont l'implantation n'a pas de lat/lng. 

```{r import_donnee}
#source("conception_t0relation.R")
T0relation <- readRDS("data/T0Newchgt20200122.rds") %>% 
    # filtre sur les relations
    filter(caracNew == "Relations") %>% 
    # pas les déplacement
    filter(modaNiv1 != "Déplacement") %>%
    # on garde un nombre limité de champs
    select(idfactoid, # id du factoid
           idimplantation, # id de l'implantation
           usual_name, # nom de l'implantation
           modaNiv1, # modalité du type relation ex : Relation horizontale
           fklinked_implantation, # id de l' implantation lié, dans le cas d'un choix de graph dirigé idimplantation ---> fklinked_implantation
           linked_implantation_name, # nom de l'implantation lié
           lat, # lat de l'idimplantation
           lng, # lng de l'idimplantation
           date_startC, # date de debut de la relation
           date_stopC # date de fin de la relation
           )


# chargement des couleurs de la visualisation pour les graphiques 
CaracHist <-readxl::read_excel("data/NewModelCaracModalitesColor5.xlsx",
                              sheet = "color")
ColRelations <- filter(CaracHist, caracNew == "Relations") %>% 
                    select(modaNiv1, modaNiv1_Color) %>% 
                    filter(!is.na(modaNiv1_Color)) %>% 
                    distinct(modaNiv1, .keep_all = TRUE) %>% 
                    arrange(modaNiv1)

T0relation <- T0relation %>% 
    left_join(ColRelations, by ="modaNiv1")

rm(CaracHist)
```

# Niveau global

## Modalité des relations

On obtient `r nrow(T0relation)` factoides avec une `relation`. Le tableau \@ref(tab:modalite) donne les frequences par type de liens (`modaNiv1`). Les relations peuvent être hiérarchiques ou horizontales, dans les cas hiérarchique, elles peuvent être ascendantes et descendantes. Elles peuvent ensuite être ascendantes/descendantes vers une école ou vers un autre type d'implantations. 

(ref:modalite-caption) Distribution des fréquences par type de liens

```{r, modalite}
knitr::kable(t(table(T0relation$modaNiv1)),
             caption = "(ref:modalite-caption)")
```


## Stats sur degré globale et par type

NB : pour le moment on est pas en degré cumulé

Le tableau de contingence (\@ref(tab:degregobaletype)) reprend le nombre d'implantation répartie par type de relation et par degré.  


```{r, degregobaletype, results='asis'}
implantation_relation <- T0relation %>% 
    group_by(idimplantation, modaNiv1) %>% # on groupe par usual name et modaNiv1
    summarize(nb = n()) %>%  # on compte par ce group
    arrange(desc(nb))  # on passe en decroissant

degre_gobale_type <- as.data.frame.matrix(t(table(implantation_relation$modaNiv1, implantation_relation$nb)))
degre_gobale_type$Degré <- row.names(degre_gobale_type)

cat("<Tableau>",paste0("<caption>", "(#tab:degregobaletype)", ' Contingences d\'implantations par degré et type de relation', "</caption>"),"</tableau>", sep ="\n")
DT::datatable(degre_gobale_type)
```

## Stats des durées par type

```{r}
# pour les durées il faut ne pas garder les NA dans date_start et stop et calculer 
T0relation_sans_NA <- T0relation[!is.na(T0relation),] %>% 
    # on fait une durée
    mutate(durée = date_stopC - date_startC) %>% 
    filter(durée >=  0)
```


Il y a `r nrow(T0relation_sans_NA[T0relation_sans_NA$durée != 0,])` relations ou la durée est nulle. Les autres cas sont representés par la figure \@ref(fig:durremodalite). (attention on doublone pour les relations hiérarchiques)


(ref:durremodalite) Boites à moustaches des durées en fonction des modalités de relation

```{r durremodalite, fig.cap="(ref:durremodalite)"}
f <- list(
  family = "Courier New, monospace",
  size = 18,
  color = "#7f7f7f"
)

y <- list(
  title = "Durée (années)",
  titlefont = f
)

T0relation_sans_NA <- T0relation_sans_NA[T0relation_sans_NA$durée != 0,]

plot_ly(T0relation_sans_NA, y = ~durée, color = ~modaNiv1, type = "box", colors = ColRelations$modaNiv1_Color, 
        text = paste(T0relation_sans_NA$usual_name, T0relation_sans_NA$modalite, T0relation_sans_NA$linked_implantation, sep = "\n")) %>% 
layout(yaxis = y)   

```

## Composantes connexes 


```{r}
# filtre des ascendantes
relation <- subset(T0relation, !(T0relation$modaNiv1 == "hiérarchique asc. Ecole" | T0relation$modaNiv1 == "hiérarchique ascendante") ) %>% 
    # attention c'est important d'avoir les deux premières colonnes qui indiquent les liens A ---- B 
    select(idimplantation, fklinked_implantation, usual_name, modaNiv1, idfactoid)

#graph
graph_relation <- graph.data.frame(relation, directed = FALSE)
# components renvoie une liste comportant le nombre de composantes connexes, la taille de chacune d'entre elles et l'appartenance ds 
comps <- components(graph_relation)
```

Pour les points suivants je n'ai pas gardé les `hiérarchique asc. Ecole` ni les `hiérarchique ascendante` car elles doublonnaient avec leur vis à vis descendantes. On obtient `r comps$no` composantes connexes.


```{r}
library(crosstalk)
library(threejs)
library(DT)


partA <- relation %>% 
    select(idimplantation, usual_name)

idimpl_nom <- relation %>% 
    # à corriger une erreur sur usual_name
    select(idimplantation = fklinked_implantation, usual_name) %>% 
    bind_rows(partA) %>% 
    distinct(idimplantation, .keep_all = TRUE)

rm(partA)

vertex_v1 <-  idimpl_nom[match(unique(c(relation$idimplantation, relation$fklinked_implantation)), 
                               idimpl_nom$idimplantation),]

graph_relation <- graph.data.frame(relation, directed = FALSE, vertices = vertex_v1)
# components renvoie une liste comportant le nombre de composantes connexes, la taille de chacune d'entre elles et l'appartenance ds 


V(graph_relation)$comps <- as.numeric(membership(components(graph_relation)))
V(graph_relation)$colorV <- "gray60"

sd = SharedData$new(data.frame(Id = V(graph_relation)$name, Noms = V(graph_relation)$usual_name))

bscols(
    graphjs(graph_relation,
            vertex.label = paste(V(graph_relation)$usual_name, V(graph_relation)$name), # il faut usual name
            vertex.color = V(graph_relation)$colorV, # il faut colorV
            vertex.size = 0.2, # pe modifier par degree
            brush=TRUE, 
            crosstalk=sd, 
            width=450),
    datatable(sd, rownames=FALSE, options=list(dom='tp'), width=450)
)
```

